【裁判字號】    98,易,82
【裁判日期】    980717
【裁判案由】    詐欺
【裁判全文】
臺灣彰化地方法院刑事判決                98年度易字第82號
公  訴  人  臺灣臺南地方法院檢察署檢察官
被      告  子○○
            酉○○原名：廖紋.
            巳○○
            癸○○
上列被告因犯詐欺罪，經臺灣臺南地方法院檢察署檢察官向臺灣
臺南地方法院提起公訴（96年度偵字第1859、7488號），又經臺
灣臺南地方法院判決管轄錯誤（96年度重訴字第36號），移轉本
院，又經臺灣臺中地方法院檢察署移送併案（97年偵字第27944
號、98年度偵字第513號）併案、臺灣板橋地方法院檢察署移送
併案（97年度偵字第33671號），被告於準備程序中均自白犯罪
，本院以簡式審判程序，判決如下：
    主  文
子○○共同犯詐欺取財罪，處有期徒刑壹年，減為有期徒刑陸月
，如易科罰金，以新台幣壹仟元折算壹日。
酉○○共同犯四個詐欺取財罪，每罪均處有期徒刑壹年，均減為
有期徒刑陸月，如易科罰金，以新台幣壹仟元折算壹日。應執行
有期徒刑壹年捌月，如易科罰金，以新台幣壹仟元折算壹日。
巳○○共同犯二個詐欺取財罪，每罪均處有期徒刑壹年，均減為
有期徒刑陸月，如易科罰金，以新台幣壹仟元折算壹日。應執行
有期徒刑拾月，如易科罰金，以新台幣壹仟元折算壹日。
癸○○共同犯二個詐欺取財罪，均為累犯，每罪均處有期徒刑壹
年肆月，均減為有期徒刑捌月。應執行有期徒刑壹年貳月。
    事實及理由
一、犯罪事實：
  (一)癸○○前因吸用麻藥罪有期徒刑7月、施用毒品罪有期徒刑3
    年6月（以上均為臺灣高等法院臺中分院86年度上訴字第198
    1號判決）、販賣麻藥罪有期徒刑3年（臺灣高等法院臺中分
    院87年度上訴字第1548號判決），三罪經定應執行刑6 年6
    月，90年12月7日假釋出監，又經撤銷假釋，入監補服殘刑
    後，94年12月6日縮刑執行完畢出監（構成累犯）。子○○
    僅有少年前科，並無徒刑執行前科。酉○○（原名廖紋珮）
    、巳○○則無刑事前科。
  (二)酉○○、陳瑋振（現由臺灣臺中地方法院審理中）均係被壬○○（綽號富哥，現由臺灣臺中地方法院審理中）所吸收，
    成為臺灣中部地區販售人頭支票（俗稱芭樂票）之中盤。而
    酉○○亦皆明知壬○○集團係臺灣中部收購及販賣空頭人頭
    支票之大盤，所販售之眾傳企業有限公司（下簡稱：眾傳公
    司）、勁德有限公司（下簡稱：勁德公司）、胡火政等發票
    人名義之支票，均無兌現之可能，花錢買進芭樂票者，無非
    要用以行使詐術，竟仍向壬○○購入下列編號(1)(2)空頭支票
    後，轉賣流通到市場上，與購買者及嗣後知情而取得行使支
    票之人，共同基於意圖為自己不法所有之個別犯意聯絡，為
    下列牟取不法利益之詐騙行為。
┌─┬────┬────────────┬─────────┬───┐
│編│被害人  │退票數量及金額          │遭詐欺情形        │備註  │
│號│        ├───────┬────┤                  │      │
│  │        │支票號碼、發票│金額（新│                  │      │
│  │        │人、付款人    │台幣）  │                  │      │
├─┼────┼───────┼────┼─────────┼───┤
│(1)│戊○○  │眾傳公司（負責│85萬元  │95年11月6日，謝旻 │（95. │
│  │住新竹市│人賴思辰）支票│        │翰（現由臺灣板橋地│9.19  │
│  │        │存款帳號：    │        │方法院審理中），以│申請左│
│  │        │000000000。票 │        │左開3張支票向林淑 │列眾傳│
│  │        │號0000000。付 │        │珍借款新臺幣（下同│公司支│
│  │        │款行：臺灣企銀│        │）280萬元，戊○○ │票用紙│
│  │        │吉林分行。退票│        │誤信支票會兌現，陷│；後於│
│  │        │日期：96年2 月│        │於錯誤而將280萬元 │95.11.│
│  │        │15日          │        │如數交付謝明翰，但│2變更 │
│  │        ├───────┼────┤屆期跳票          │左列眾│
│  │        │眾傳企業有限公│75萬元  │                  │傳公司│
│  │        │司（負責人賴思│        │                  │帳戶印│
│  │        │辰）。支票存款│        │                  │鑑）（│
│  │        │帳號：00000000│        │                  │95.5  │
│  │        │4。票號0000000│        │                  │.29 申│
│  │        │82，付款行：臺│        │                  │請左列│
│  │        │灣企銀吉林分行│        │                  │勁德公│
│  │        │退票日期：96年│        │                  │司一銀│
│  │        │3月15日       │        │                  │帳戶，│
│  │        ├───────┼────┤                  │95.11.│
│  │        │勁德公司（負責│120萬元 │                  │8申請 │
│  │        │人許德慶）支票│        │                  │左列支│
│  │        │存款帳號：    │        │                  │票用紙│
│  │        │000000000支票 │        │                  │）    │
│  │        │號000000000， │        │                  │      │
│  │        │付款行：一銀蘆│        │                  │      │
│  │        │洲分行退票日期│        │                  │      │
│  │        │：96年2月15日 │        │                  │      │
├─┼────┼───────┼────┼─────────┼───┤
│(2)│宇○○  │胡火政支票存款│150萬元 │95年7至12月間，陳 │（95.5│
│  │住雲林縣│帳戶：0000000 │        │伯仲（非本件被告）│.3 申 │
│  │        │98。票號000538│        │以左開支票向宇○○│請左列│
│  │        │595。付款行： │        │丈夫借款，致宇○○│支票帳│
│  │        │安泰銀行中壢分│        │夫妻誤信該支票會兌│戶後，│
│  │        │行。退票日期：│        │現，陷於錯誤，而將│95.6.8│
│  │        │96年1月2日    │        │不詳現金交付陳伯仲│申請左│
│  │        │              │        │，但支票屆期跳票。│列支票│
│  │        │              │        │                  │用紙）│
└─┴────┴───────┴────┴─────────┴───┘
  (三)癸○○94年12月6日出監後，無正當工作，結識壬○○後，
    經由壬○○安排，自95年5月間起擔任「蘇杭州國際貿易有
    限公司」（下稱蘇杭州公司）之人頭負責人，並於95年5月
    1日前往兆豐國際商業銀行基隆分行申請開立支票帳戶，並
    於95年6月16日申請下列編號(3)支票用紙；於95年8月29日申
    請下列編號(4)支票用紙。癸○○均明知所負責之公司均無支
    付能力與支付意願，均為空頭支票，無兌現之可能，而花錢
    買進芭樂票者，無非要用以行使詐術；而酉○○、陳瑋振明
    知壬○○所販售之上述蘇杭州公司支票同為空頭支票，仍購
    入後再於市場上賣出，故癸○○、酉○○、陳瑋振及壬○○
    集團、與購買者及嗣後知情而取得行使支票之人，共同基於
    意圖為自己不法所有之個別犯意聯絡，為下列牟取不法利益
    之詐騙行為：
┌─┬────┬────────────┬─────────┬───┐
│編│被害人  │退票數量及金額          │遭詐欺情形        │備註  │
│號│        ├───────┬────┤                  │      │
│  │        │退票號碼或空頭│金額（新│                  │      │
│  │        │支票之發票人  │台幣）  │                  │      │
├─┼────┼───────┼────┼─────────┼───┤
│(3)│丁○○  │蘇杭州公司（負│152萬元 │95年9月間，奇景科 │（張文│
│  │（高大當│責人癸○○）付│        │技股份有限公司謝姓│斌95.5│
│  │舖業務員│款人：兆豐國際│        │負責人（非本件被告│.1 開 │
│  │）住高雄│基隆分行。支票│        │）以左開支票向吳智│戶後，│
│  │市      │存款帳戶：    │        │成所屬之高大當舖借│95.6.1│
│  │        │000000000號。 │        │款，該當鋪誤信該支│6申請 │
│  │        │票據號碼：    │        │票會兌現，將不詳現│左列支│
│  │        │000000000。   │        │金交付上述謝姓負責│票用紙│
│  │        │退票日期：    │        │人，然屆期跳票。  │）    │
│  │        │95年12月7日   │        │                  │      │
├─┼────┼───────┼────┼─────────┼───┤
│(4)│丙○○  │蘇杭州公司（負│26萬5000│95年9月中旬，廖清 │（張文│
│︵│        │責人癸○○）付│元      │橋以左列支票向吳思│斌95.5│
│中│        │款人：兆豐國際│        │怡借款，丙○○誤信│.1 開 │
│檢│        │基隆分行。支票│        │該支票會兌現而陷於│戶後，│
│97│        │存款帳戶：    │        │錯誤，而將不詳現金│於95.8│
│年│        │000000000號。 │        │交付廖清橋，但事後│.29 申│
│偵│        │票據號碼：    │        │跳票。            │請左列│
│27│        │000000000。   │        │                  │支票用│
│94│        │退票日期：    │        │                  │紙）  │
│4 │        │95年11月20日  │        │                  │      │
│號│        │              │        │                  │      │
│併│        │              │        │                  │      │
│案│        │              │        │                  │      │
│︶│        │              │        │                  │      │
└─┴────┴───────┴────┴─────────┴───┘
  (四)子○○結識壬○○後，經壬○○安排，自95年11月間擔任「
    紫燕軒有限公司」（下稱紫燕軒公司）之人頭負責人；且子
    ○○均明知紫燕軒公司無支付能力與支付意願，所開立支票
    均為空頭支票，無兌現之可能，若流通到市場上，花錢買進
    芭樂票者無非要用以行使詐術，仍與壬○○基於犯意聯絡，
    而將印鑑等文件交付壬○○，由壬○○簽發下列(5)空頭支票
    ，將票據於市場流通，故子○○、壬○○集團、與購買者及
    嗣後知情而取得行使支票之人，共同基於意圖為自己不法所
    有之犯意聯絡，為下列牟取不法利益之詐騙行為：
┌─┬────┬────────────┬─────────┬───┐
│編│被害人  │退票數量及金額          │遭詐欺情形        │備註  │
│號│        ├───────┬────┤                  │      │
│  │        │退票號碼或空頭│金額（新│                  │      │
│  │        │支票之發票人  │台幣）  │                  │      │
├─┼────┼───────┼────┼─────────┼───┤
│(5)│丑○○  │紫燕軒公司（負│37萬6000│96年3月間，王蒼堯 │（張三│
│︵│住台北縣│責人子○○）票│元      │（非本件被告）以左│格95.1│
│板│板橋市  │號XA0000000 ，│        │列支票向丑○○借款│0.20申│
│檢│        │付款行：第一銀│        │，使丑○○誤信會兌│領左列│
│97│        │行建國分行支票│        │現，而將等額現金交│空白支│
│偵│        │帳戶：        │        │付王蒼堯，但屆期跳│票用紙│
│33│        │000000000     │        │票                │，後變│
│67│        │退票日：96年7 │        │                  │更為張│
│1 │        │月2日         │        │                  │志豪印│
│併│        │              │        │                  │鑑）  │
│案│        │              │        │                  │      │
│︶│        │              │        │                  │      │
└─┴────┴───────┴────┴─────────┴───┘
  (五)巳○○自95年初間加入林瑞鋒（綽號山貓）為首之芭樂票集
    團，與集團成員林瑞鋒、高肇宏（綽號大餅，另案經臺灣臺
    中地方法院96年度易字第5642號判決處有期徒刑1年、減為6
    月確定）等人共同意圖為自己不法之所有，明知林瑞鋒向上
    游壬○○集團購買下列編號(6)（即編號(7)）支票，係無兌現
    可能之人頭支票，仍由林瑞鋒販入後，於95年11月8日至12
    月底間某日，巳○○受林瑞鋒集團指示，前往特定地點交付
    他人，巳○○明知花錢購買芭樂票者無非要行使詐術，仍受
    指示外出交付下列編號(6)（即編號(7)）支票給購買者，嗣購
    買者輾轉交付張明鋒，由張明鋒與上游林瑞鋒集團、巳○○
    等人意圖自己不法所有之犯意聯絡，向己○○行使詐得財物
    ，己○○於不知情情況下，再向辰○○行使借得款項，詳情
    如下：
┌─┬────┬────────────┬─────────┬───┐
│編│被害人  │退票數量及金額          │遭詐欺情形        │備註  │
│號│        ├───────┬────┤                  │      │
│  │        │退票號碼或空頭│金額（新│                  │      │
│  │        │支票之發票人  │台幣）  │                  │      │
├─┼────┼───────┼────┼─────────┼───┤
│(6)│辰○○、│昌新國際企業社│70萬元  │95年11月8日至12月 │（張三│
│  │陳永在  │（負責人高仲縣│        │底間某日，陳永在之│格集團│
│  │住台北縣│）支票存款帳戶│        │老闆辰○○（非起訴│95.7  │
│  │永和市  │：000000000。 │        │書所載被害人）將左│.18 申│
│  │        │票號000000000 │        │開支票委託陳永在透│請左列│
│  │        │付款行：合庫北│        │過臺灣新光商業銀行│支票帳│
│  │        │三重分行。退票│        │新埔分行委任取款提│戶，  │
│  │        │日：96年1月22 │        │示兌領，但跳票。  │95.11 │
│  │        │日            │        │                  │.8 請 │
│  │        │              │        │                  │領左列│
│  │        │              │        │                  │支票用│
│  │        │              │        │                  │紙）  │
├─┼────┼───────┼────┼─────────┼───┤
│(7)│己○○  │昌新國際企業社│70萬元  │95年11月8日至12月 │同上  │
│  │住桃園縣│（負責人高仲縣│        │底間某日，張明峰（│      │
│  │        │）支票存款帳戶│        │非本件被告）以左開│      │
│  │        │：000000000。 │        │支票向己○○借款70│      │
│  │        │票號000000000 │        │萬元，己○○再以左│      │
│  │        │付款行：合庫北│        │開支票向辰○○（非│      │
│  │        │三重分行。退票│        │起訴書所載被害人）│      │
│  │        │日：96年1月22 │        │借款，但跳票。    │      │
│  │        │日            │        │                  │      │
└─┴────┴───────┴────┴─────────┴───┘
  (六)上述空頭支票於開立後，流入金融市場，由無支付能力亦無
    支付意願，而意圖為自己不法所有之購買芭樂票之人使用，
    持以向上述戊○○、宇○○、丁○○、丙○○、丑○○、陳
    永在、己○○等人直接或輾轉為交易或調借現金而交付之，
    以此施用詐術，使上述戊○○等人誤信該支票得以兌現，不
    疑有他，因而陷於錯誤，予以收受，分別交付一定財物或現
    金。而戊○○等人於屆期提示支票遭退票後，始知受騙。
二、程序方面：
  (一)管轄權方面：本案被告子○○、酉○○、巳○○住所均於本
    院轄區內，而被告癸○○雖然住所於臺中縣，但癸○○係與
    被告酉○○為共犯關係，本院因刑事訴訟法第6、7條對被告
    癸○○亦取得管轄權。
  (二)本判決引用之證據，公訴人、被告均不爭執其證據能力，本
    院復衡以該等供述證據、非供述證據作成時之情況，應為適
    當，是可認後述所引用證據之證據能力均無疑義，併予敘明
    。
三、認定事實所憑之證據及理由：
  (一)
┌─┬─────────────────────────┐
│編│個別證據                                          │
│號│                                                  │
├─┼─────────────────────────┤
│(1)│酉○○於96年1月30日警訊中自白販售過「勁德、眾傳 │
│  │企業有限公司」等人頭票（調查站卷第31-34頁）。     │
│  │證人（共犯）陳瑋振於96年1月30日警訊筆錄（調查站 │
│  │卷第35頁）也陳述販賣過上述帳戶空頭支票。          │
│  │95年11月21日9：47：11酉○○向銀行照會「勁德」公 │
│  │司來正常之錄音譯文（調查站卷第273頁）。           │
│  │95年12月1日10：22：41有「阿裕仔」打電話向壬○○ │
│  │索討「勁德公司」五張支票，壬○○指示「阿裕仔」向「│
│  │小朱（即被告酉○○）」索討之譯文（調站卷第144頁） │
│  │。                                                │
│  │95年12月1日12：12：31某男向酉○○詢問有無「勁德 │
│  │」及「眾傳」支票（調查站卷第274頁）。及95年12月11 │
│  │日某女向酉○○詢問「勁德」公司基本資料（調查卷二第│
│  │277頁）。                                         │
│  │上述可證明被告酉○○確實販賣過勁德、眾傳之支│
│  │票，與自白相符。                                  │
│  │支票之退票記錄（本院卷一第154、205、206頁）     │
│  │被害人戊○○警訊筆錄（96偵1859號卷第71頁）      │
│  │壬○○集團於95年9月19日，先向臺灣企銀吉林分行申 │
│  │請眾傳企業有限公司（負責人賴思辰）支票存款帳號    │
│  │000000000帳戶支票用紙；後於95年11月2日變更負責人印│
│  │鑑，經由在市場販售（該銀行回函見本院卷二第223頁以 │
│  │下），其中編號(1)所示支票陸續於96年2月15日、96年3  │
│  │月15日跳票。95年5月29日向一銀蘆洲分行申請勁德有限 │
│  │公司（負責人許德慶）支票存款000000000帳戶，95年11 │
│  │月8日申請編號(1)支票用紙（該銀行回函見本院卷二第245│
│  │頁以下），於96年2月15日跳票。                     │
├─┼─────────────────────────┤
│(2)│酉○○於96年1月30日警訊中自白販售過「胡火政」人 │
│  │頭票（調查站卷第31-34頁）                         │
│  │證人（共犯）陳瑋振於96年1月30日警訊筆錄（調查站 │
│  │卷第35頁）也陳述販賣過上述人頭票。                │
│  │95年10月10日09：00：06廖小佩與壬○○談論中，廖小│
│  │佩說「胡火政」票被阿裕仔拿走了之譯文（調查站卷第  │
│  │267頁），95年10月25日酉○○說「胡火政」票已經沒有 │
│  │了之譯文（調查站卷第268頁）                       │
│  │支票退票記錄（本院卷一第483頁）。               │
│  │胡火政左列支票存款帳戶，95年5月3日開戶之基本資料│
│  │（調查站卷第384-385）                             │
│  │被害人宇○○之警訊筆錄（96偵1859號卷第82頁）    │
│  │壬○○集團於95年5月3日向安泰銀行中壢分行申請胡火│
│  │政支票存款帳戶000000098，95年6月8日申請編號上述支 │
│  │票用紙（銀行回函見本院卷二第259頁以下），經由在市 │
│  │場上販售，96年1月2日跳票。                        │
├─┼─────────────────────────┤
│(3)│酉○○於96年1月30日警訊中自白販售過「蘇杭州」公 │
│(4)│司人頭支票（調查站卷第31-34頁）。                 │
│  │證人（共犯）陳瑋振於96年1月30日警訊筆錄（調查站 │
│  │卷第35頁）也陳述販賣過上述人頭票。                │
│  │95年10月23日11：07：50酉○○說自己手上還有一張「│
│  │蘇杭州」支票之譯文（調查站卷第268頁），及95年11月6│
│  │日21：20：54小馬詢問酉○○「蘇杭州」公司銀行資料之│
│  │譯文（調查站卷第259頁），95年11月8日11：33：56張鴻│
│  │裕詢問酉○○有關「蘇杭州」帳戶資料之譯文（調查站卷│
│  │第284頁），可佐證被告上述自白可信。               │
│  │壬○○於96年1月30日警詢筆錄（調查站卷第1-6頁、96│
│  │年度偵字第1859號卷第44頁）：「（你使用之人頭並以人│
│  │頭虛設之公司行號有哪些？）包括癸○○掛名的蘇杭州國│
│  │際貿易公司、昌貴實業有限公司..。」等語。          │
│  │癸○○96年3月20日警詢筆錄自白（調查站卷第45-49頁│
│  │）：「（你擔任蘇杭州國際貿易有限公司及昌貴實業有限│
│  │公司人頭負責人過程為何？）我是透過一個朋友介紹認識│
│  │壬○○，壬○○要我擔任人頭申請設立公司，向銀行申請│
│  │支票，他會給我報酬，所以我就配合他申請了上述兩家公│
│  │司，另有以我個人名義開戶申請支票。.. 」等語。     │
│  │壬○○集團於95年5月1日前往兆豐國際基隆分行申請開│
│  │設蘇杭州國際貿易股份有限公司支票存款戶，95年5月17 │
│  │日變更印鑑，95年9月28日開始退票，95年11月10日拒往 │
│  │（兆豐國際基隆分行96年1月12日96兆銀基字第4號函，台│
│  │中地檢署95年度偵字第27799號卷第39、42頁）。       │
│  │蘇杭州國際貿易有限公司95年5月11日變更負責人為被 │
│  │告癸○○（營利事業登記證見中檢95年度偵字第27799號 │
│  │卷第45頁）。                                      │
│  │證人（被害人）丁○○警訊筆錄（96偵字第1859號卷第│
│  │81頁）                                            │
│  │壬○○集團於95年6月16日申請編號(3)支票用紙，經由 │
│  │朱小珮在市場上流通，編號(3)支票於95年12月7日跳票； │
│  │於95年8月29日申請編號(4)支票用紙（銀行回函見本院卷 │
│  │二第70頁以下），經由朱小珮在市場上販售流通後，95年│
│  │11月20日退票（支票退票記錄，見本院卷一第280、281  │
│  │頁）。                                            │
│  │證人（被害人）丙○○偵訊筆錄（臺中地檢署95年度偵│
│  │字27799號卷第9頁）。                              │
├─┼─────────────────────────┤
│(5)│子○○96年5月23日偵訊筆錄（96偵字1859號第144-152│
│︵│頁）、子○○96年1月30日警詢筆錄（調查站卷第27-30頁│
│板│）中自白同意以自己名義擔任空殼公司負責人。        │
│檢│壬○○96年1月30日警詢筆錄（調查站卷第1-6頁）（96│
│97│年度偵字第1859號卷第44頁）中證述，徵得子○○同意，│
│偵│使其擔任紫燕軒公司名義負責人。                    │
│33│子○○-紫燕軒公司退票清單（板橋地檢署97年度偵緝 │
│67│字第1073號卷第74-78頁）96年7月2日一張票號000000000│
│1 │、金額376000元，經告訴人丑○○提出告訴。          │
│併│丑○○於檢查事務官偵訊中陳述（板橋地檢署96年他字│
│案│第6071號第5頁）：96年3月間，王蒼堯拿係爭支票來借款│
│︶│，丑○○如數交付現金後跳票。                      │
│  │原先紫燕軒有限公司自91年5月6日起即於第一銀行建國│
│  │分行即開設支票帳戶，紫燕軒有限公司於95年10月20日申│
│  │領上述000000000號支票用紙，95年12月8日子○○在張三│
│  │格集團安排下申請向第一銀行建國分行變更支票帳戶印鑑│
│  │（本院卷三），壬○○集團再蓋用子○○新印鑑後，經張│
│  │三格集團於市場販售流通，96年7月2日退票（本院卷一第│
│  │474頁）。                                         │
├─┼─────────────────────────┤
│(6)│巳○○部分於96年1月30日警訊筆錄（調查站卷第63-66│
│(7)│頁）中自白：「（你幫【老大】【大仔】【貓哥】販售空│
│  │白支票給客戶，所販售的開票人有哪些？）我印象中販售│
│  │的空白支票有公司票，如「昌新國際有限公司」「雲才企│
│  │業」「謹弘企業有限公司」等，個人票方面我記得票主有│
│  │「賴思辰」等人。」等事實。                        │
│  │95年12月27日17：50：55巳○○與【山貓】男子通話中│
│  │，有【大餅】男子插播並指示巳○○將「昌新」資料報給│
│  │客人（調查站卷第257頁）。                         │
│  │95年12月1日19：44：21、95年12月3日18：46：18、95│
│  │12月9日09：52：30、10：41：01、15：07：13、95年12 │
│  │月25日12：19：51、12：37：16、95年12月26日13：50：│
│  │15 、95年12月27日17：50：55、96年1月1日17：12：13 │
│  │【山貓】指示巳○○交付地點之監聽譯文（見調查站卷  │
│  │第246、250、256、257頁）。                        │
│  │支票退票記錄（本院卷一第241頁）                 │
│  │昌新國際企業社96年1月29日於合庫開戶之基本資料（ │
│  │調查站卷第356頁）                                 │
│  │編號(6)（即編號(7)）支票，係壬○○集團於95年7月18 │
│  │日向合庫北三重分行申請開立，並95年11月8日請領該支 │
│  │票用紙（銀行回函見本院卷二第277頁），經壬○○集團 │
│  │轉賣林瑞鋒集團，指示被告巳○○出面交付後，在市場流│
│  │通，96年1月22日退票。                             │
│  │被害人（證人）陳永在警訊筆錄（96偵1859號卷第69頁│
│  │）、偵查中具結陳述（同上卷第196頁）               │
│  │證人（被害人）己○○警訊筆錄（96偵1859號卷第70頁│
│  │）。                                              │
└─┴─────────────────────────┘
  (二)綜上所陳，本案事證已臻明確，被告等人犯行均堪認定。
四、論罪科刑：
  (一)一般所謂之「人頭支票」、「芭樂票」係指無法兌現之空頭
    支票，此又可分為未獲授權，冒用他人名義開戶、申領之支
    票，及委請知情之人以相當對價或其他方式，至金融行庫設
    立帳戶並請領甲存支票供自己使用，亦即發票名義人知情，
    並志願充為「人頭」概括授權他人簽發之支票二種。後者因
    發票名義人志願充為人頭，以其名義開戶及申領支票供他人
    簽發使用，該他人及經該他人同意而簽發之人，已得發票人
    即「人頭」之直接或間接概括授權而簽發，雖不成立偽造有
    價證券罪，然上開提供人頭設立帳戶者，帳戶內通常並無足
    夠支付支票金額之存款，跳票之機率甚高，則其販賣「人頭
    支票」予他人使用，對於所販賣之空白支票，係供知情之買
    受者（或其下手）接續填載金額及發票日期，以完成支票之
    簽發行為，使生票據法上效力，然後持以向不知情之人（被
    害人）詐財，自是知之甚稔。從而販賣者係與知情而完成支
    票簽發持以行使之買受者，相互利用其一部行為，以完成其
    犯罪目的，對於買受者持以行使所犯詐欺取財罪，自具有犯
    意聯絡及行為分擔，應成立共同正犯（最高法院95年度台上
    字第3326號判決參照）。
  (二)又本案起訴書記載「壬○○.. 取得知情之癸○○（擔任蘇
    杭州國際貿易股份有限公司.. 人頭負責人）、.. 子○○（
    擔任紫燕軒有限公司.. 人頭負責人.. 用其等人之名義，培
    養信用，向金融機構申領得支票後..販予.. 」（起訴書第
    12頁），故上述編號(4)(5)支票屬檢察官起訴範圍，臺灣臺中
    地方法院檢察署97年偵字第27944號併案、臺灣板橋地方法
    院檢察署檢察官97年度偵字第33671號併案，即屬原起訴範
    圍，本院應併予審理。
  (三)被告酉○○販賣前開編號(1)(2)支票（係與陳瑋振、壬○○
    集團等人共犯）；被告癸○○擔任人頭，由被告酉○○販
    賣前開編號(3)(4)支票（係與陳瑋振、壬○○集團等人共犯）
    ；被告子○○擔任人頭申請編號(5)支票用紙，再授權他人
    填發為空頭支票（係與壬○○集團共犯）；被告巳○○負
    責交付編號(6)(7)空頭支票給購買者（係與林瑞鋒集團共犯）
    ；以如犯罪事實欄之方式為詐術，使被害人等陷於錯誤，如
    數支付金錢、貨物，被告等人就此有所預見，猶不顧而為之
    ，是核被告子○○、酉○○、巳○○、癸○○四人所為，均
    係犯刑法第339條第1項普通詐欺取財罪。且各次犯行共犯不
    同，但均有共同犯罪之犯意聯絡與行為分擔，各均應論以共
    同正犯。又編號(1)雖有三張支票，但同時向同一被害人行使
    、僅侵害同一法益，僅論以一次詐欺犯行。又編號(2)(3)(4)(5)
    (6)(7)犯行，因果關係延伸到向被害人行使詐術之時間，犯罪
    時間不同，自應個別論罪。又編號(6)(7)為同一張支票，但支
    票本有流通給不同人收受之特性，被告等人擔任人頭或販售
    支票，本得預見因果關係流程會繼續延伸至支票跳票為止，
    其中有不同被害人收受同一張支票，因被害法益不同，被害
    時間不同，當應論以數罪，故編號(6)(7)應個別獨立論罪。
  (四)編號(3)(4)支票帳戶雖於95年5月1日申請，但編號(3)(4)支票用
    紙分別於95年6月16日、95年8月29日申請，填載票據內容後
    流通於市面上，於95年9月間流入被害人手中，分別於95 年
    11月20日、95年12月7日跳票。此個別單一詐欺之犯罪行為
    橫跨95年7月1日刑法修正前後，行為終了時在新法時期，自
    應適用修正後刑法規定，始與刑法第2條第1項前段規定旨趣
    相符。
  (五)被告癸○○有犯罪事實欄之前科執行經過，此有臺灣高等法
    院被告全國前案紀錄表乙紙附卷可稽，其受此有期徒刑執行
    完畢後，五年以內再犯有期徒刑以上之罪，應依累犯規定加
    重其刑。
  (六)爰審酌：被告等人均因貪圖不法利益，利而危害金融市場秩
    序，所生危害非輕，犯後均坦承犯行，但未曾與告訴人成立
    民事和解，惡性非輕，及渠等犯罪目的、手段、犯罪分工之
    情節、智識程度等一切情狀，分別量處如主文所示之刑。
    本件詐欺取財罪犯罪時間均在96年4月24日以前（犯罪事實
    編號(5)受詐欺時間為96年3月間，雖跳票時間在96年7月2日
    ，然受詐欺而交付時，犯罪行為已完成，故仍屬於96年4月
    24 日以前之犯罪）所處有期徒刑均在一年六月以下，悉合
    於減刑條件，應依中華民國九十六年罪犯減刑條例第2條第1
    項第3款、第3條第1項第15款、第7條、第9條之規定，減其
    宣告刑二分之一，因被告子○○、酉○○、巳○○減刑後之
    宣告刑刑度已在六個月以下，故並依該條例第9條諭知易科
    罰金之折算標準。又司法院大法官會議解釋第662號意旨，
    數罪併罰之數宣告刑均在六個月以下，符合易科罰金標準，
    定執行刑後數罪仍得易科罰金，故就被告酉○○、巳○○部
    分所定執行刑，並諭知易科罰金折算標準。
  (七)起訴書物證四：在被告廖紋珮住處查獲之公司營業資料、文
    件1袋（見起訴書第19頁），經調閱證物原件，內容為芳妍
    企業有限公司之資料，內容並無上述所犯編號(1)(2)(3)(4)眾傳
    、勁德、胡火政、蘇杭州等私人及公司登記資料。又起訴書
    證物九：在被告巳○○住處查獲之札記3冊、大哥大（行動
    電話）帳單1冊、營業用名片3盒等（見起訴書第20頁）。經
    調閱開證物原件，札記內容均為96年2月5日以後之記錄，與
    上述（96年1月22日已跳票）編號(6)(7)犯行無直接相關，又
    營業用名片3盒均非被告巳○○名片，亦不能確認在上述編
    號(6)(7)犯行販賣支票過程中使用，而行動電話大哥大帳單1
    冊亦與犯行無關，均不宣告沒收。
五、不另為無罪諭知部分：
  (一)公訴意旨另以：
  1.被告癸○○除上述編號(3)(4)外，其擔任蘇杭州公司、昌貴實
    業有限公司之人頭負責人，並以自己名義聲請支票，分別有
    蘇杭州公司名義退票229張、昌貴實業有限公司名義退票達
    165張、自己名義退票106張。因認被告癸○○就上述退票，
    均涉犯刑法第339條第1項之詐欺罪嫌。
  2.被告子○○除了上述編號(5)外，其擔任紫燕軒公司、寶華租
    賃有限公司、新寶華國際有限公司、帥傑國際有限公司人頭
    負責人，分別有紫燕軒公司名義退票達131張、及寶華租賃
    有限公司、新寶華國際有限公司、帥傑國際有限公司退票若
    干張。因認被告子○○就上述退票，均涉犯刑法第339條第1
    項之詐欺罪嫌。
  3.被告酉○○除販售上述編號(1)(2)(3)(4)之支票外，巳○○除販
    售上述編號(6)(7)支票外，另涉及販售癸○○、蘇杭州國際貿
    易有限公司、昌貴實業有限公司、張棨翔、竹翔企業有限公
    司、雲才企業有限公司、李俊仁、群標實業有限公司、新都
    燈飾有限公司、林冠佑、鴻泰企劃有限公司、賴銘仁、宜質
    公司、紫燕軒公司、寶華租賃有限公司、新寶華國際有限公
    司、帥傑國際有限公司、崇盛科技有限公司、威訊實業有限
    公司、三恆國際開發股份限公司、依汎奇艾薇絲有限公司、
    翊盛國際事業有限公司、尚尚國際有限公司、龍瑋國際有限
    公司、謹弘有限公司、緻乘企業有限公司、金冠軍資訊公司
    、大垣實業有限公司、陳福來、穩達豐富、將盛企業有限公
    司、俊友企業有限公司、亮相科技有限公司、黃明富、文茗
    企業有限公司、劉文明、哲宏有限公司、胡火政、江廣海、
    葉崑山、賴思辰、映森實業有限公司、宏邑有限公司、崇景
    有限公司等之人頭公司票及個人票。因認被告酉○○就上述
    退票，均涉犯刑法第339條第1項之詐欺罪嫌云云。
  4.被告酉○○販售之空頭支票：勁德有限公司（負責人許德慶
    ）、支票存款帳號000000000，票號000000000、付款行：彰
    銀蘆洲分行、面額17萬2500元一張。緣95年11月間，地○○
    經另蘇淑珠之介紹，以13萬7500元投資「沅順貿易有限公司
    」產品，經該公司主任陳虹君（非本件被告）將上開支票交
    予被害人地○○表示上開支票為地○○所投資之本錢及利潤
    ，但96年2月2日跳票（即臺灣臺南地法院96年度重訴字第
    66號管轄錯誤判決，其中附表七編號二之犯行）。因認被告
    酉○○就上述退票，涉犯刑法第339條第1項之詐欺罪嫌云云
    。
  5.被告酉○○販售之空頭支票：勁德有限公司（負責人許德慶
     ）、支票存款帳號000000000，票號000000000、付款行：
    彰銀蘆洲分行、面額345000元一張。緣95年11月間，被害人
    蘇淑珠以345000元投資「沅順貿易有限公司」產品，經該公
    司主任陳虹君（非本件被告）將上開支票交予被害人蘇淑珠
    表示上開支票為其所投資之本票及利潤，但96年2月2日跳票
    （即臺灣臺南地法院96年度重訴字第66號管轄錯誤判決，其
    中附表七編號三之犯行）。因認被告酉○○就上述退票，涉
    犯刑法第339條第1項之詐欺罪嫌云云。
  6.被告酉○○販售之空頭支票：發票人眾傳企業有限公司（負
    責人賴思辰），支票存款帳號000000000、票號000000000、
    付款人第一銀行萬隆簡易型分行一張。緣96年1月間，被害
    人卯○○之協力廠商李俊明（非本件被告）以上開支票向卯
    ○○給付工程款，但事後96年1月31日退票（即臺灣臺南地
    法院96年度重訴字第66號管轄錯誤判決，其中附表七編號十
    六之犯行）。因認被告酉○○就上述退票，涉犯刑法第339
    條第1項之詐欺罪嫌云云。
  7.被告癸○○擔任昌貴實業有限公司人頭負責人，由壬○○集
    團所開立：付款人華南銀行南三重分行、支票帳號0000
    00000號、支票號碼000000000、發票人昌貴實業有限公司之
    支票、面額189萬元支票一張。緣95年8月25日至95年10月19
    日間某日，經不知情之黃則憲以上開支票償還其對辛○○之
    債務，但95年11月6日跳票（即臺灣臺南地法院96年度重訴
    字第66號管轄錯誤判決，其中附表七編號四之犯行）。因認
    被告癸○○就上述退票，涉犯刑法第339條第1項之詐欺罪嫌
    云云。
  8.被告癸○○擔任昌貴實業有限公司人頭負責人，由壬○○集
    團所開立：付款人華南銀行南三重分行、支票帳號00000000
    0號、支票號碼000000000、發票人昌貴實業有限公司；面額
    189萬元之支票一張。緣95年8月25日至95年10月19日間某日
    ，經綽號「阿忠」（非本件被告）以上開支票付予被害人黃
     則憲與另一被害人辛○○之貨款，但95年11月6日跳票（即
    臺灣臺南地法院96年度重訴字第66號管轄錯誤判決，其中附
    表七編號五之犯行）。因認被告癸○○就上述退票，涉犯刑
    法第339條第1項之詐欺罪嫌云云。
  9.在原起訴範圍內，亦經臺灣臺中地方法院檢察署98年偵字51
    3號併案之事實，即癸○○個人名義簽發、支票號碼AP00000
    00、付款行臺灣銀行太平分行、支票帳號000000000、面額
    13萬5655元之支票一紙，95年10月初，黃松春（非本案被告
    ）以上述支票支付工程款，交付笛嘉營造有限公司負責人盛
    琳惠，但95年11月27日退票。因認被告癸○○就上述退票，
    涉犯刑法第339條第1項之詐欺罪嫌云云。
  (二)按犯罪事實應依證據認定之，無證據不得認定犯罪事實；又
    不能證明被告犯罪者，應諭知無罪之判決，刑事訴訟法第15
    4條第2項、第301條第1項分別定有明文。
  (三)經查：
  1.調查站卷內、偵查卷內已有被害人筆錄者，尚有：
┌────┬────────────┬─────────┐
│被害人  │退票數量及金額          │遭詐欺情形        │
│        ├───────┬────┤                  │
│        │退票號碼或空頭│金額（新│                  │
│        │支票之發票人  │台幣）  │                  │
├────┼───────┼────┼─────────┤
│申○○  │瞬同實業有限公│300萬元 │另一被害人乙○○以│
│住台北縣│司（負責人林皇│        │左開支票向被害人給│
│永和    │志）000000000 │        │付貨款，但跳票（96│
│        │              │        │偵1859號卷第78、  │
│        │              │        │193-194頁）       │
├────┼───────┼────┼─────────┤
│乙○○  │瞬同實業有限公│300萬元 │綽號「小賴」男子（│
│（起訴書│司（負責人林皇│        │非本件被告）以左開│
│誤繕為吳│志）000000000 │        │支票作為向被害人訂│
│敏秀）  │              │        │購金寶塔之訂金，但│
│住高雄市│              │        │跳票（96偵1859號卷│
│        │              │        │第79、195頁）     │
├────┼───────┼────┼─────────┤
│寅○○  │鄭萬富        │4750萬元│一位自稱「楊敏珠」│
│住臺中市│000000000     │        │之女子（非本件被告│
│        │              │        │）以左開支票向被害│
│        │              │        │人借款300萬元，但 │
│        │              │        │跳票（96偵1859號卷│
│        │              │        │第83頁）          │
├────┼───────┼────┼─────────┤
│庚○○  │瀚鋒有限公司  │50萬元  │被害人之姓名年籍不│
│住台北市│（負責人萬國興│        │詳之友人以左開支票│
│中山區  │）000000000   │        │向被害人借款，但跳│
│        │              │        │票（96偵1859號卷第│
│        │              │        │80頁）            │
├────┼───────┼────┼─────────┤
│未○○○│全貴弘企業有限│447655  │朱萬金與許愛卿夫婦│
│住台北縣│公司（負責人王│元      │（均非本件被告）以│
│三重    │德興）0000000 │        │左開9張支票，向被 │
│        ├───────┼────┤害人借款6000多萬元│
│        │全貴弘企業有限│0000000 │，但跳票          │
│        │公司（負責人王│元      │（96偵字第1859號卷│
│        │德興）0000000 │        │第65頁）          │
│        ├───────┼────┤                  │
│        │全貴弘企業有限│0000000 │                  │
│        │公司（負責人王│元      │                  │
│        │德興）0000000 │        │                  │
│        ├───────┼────┤                  │
│        │全貴弘企業有限│0000000 │                  │
│        │公司（負責人王│元      │                  │
│        │德興）0000000 │        │                  │
│        ├───────┼────┤                  │
│        │全貴弘企業有限│0000000 │                  │
│        │公司（負責人王│元      │                  │
│        │德興）0000000 │        │                  │
│        ├───────┼────┤                  │
│        │薪貴企業有限公│0000000 │                  │
│        │司（負責人蔡金│元      │                  │
│        │坤）0000000   │        │                  │
│        ├───────┼────┤                  │
│        │薪貴企業有限公│0000000 │                  │
│        │司（負責人蔡金│元      │                  │
│        │坤）0000000   │        │                  │
│        ├───────┼────┤                  │
│        │薪貴企業有限公│0000000 │                  │
│        │司（負責人蔡金│元      │                  │
│        │坤）0000000   │        │                  │
│        ├───────┼────┤                  │
│        │薪貴企業有限公│0000000 │                  │
│        │司（負責人蔡金│元      │                  │
│        │坤）0000000   │        │                  │
├────┼───────┼────┼─────────┤
│天○○  │鄭萬富        │0000000 │被害人向姓名年籍不│
│住基隆市│000000000     │元      │詳之成年女子辦理貸│
│        │              │        │款，經被害人匯款  │
│        │              │        │194 餘萬元後，該成│
│        │              │        │年女子以左開支票票│
│        │              │        │款匯入被害人帳戶內│
│        │              │        │以取信被害人，但跳│
│        │              │        │票（96偵字1859號卷│
│        │              │        │第84、196頁）     │
├────┼───────┼────┼─────────┤
│午○○  │三恆國際開發股│0000000 │姓名年籍不詳之客戶│
│住台北市│份有限公司    │元      │以左開5張支票支付 │
│士林    │（負責人郭泉龍│        │貨款予午○○，但跳│
│        │）000000000   │        │票（96偵1859號卷第│
│        ├───────┼────┤64頁）            │
│        │三恆國際開發股│0000000 │                  │
│        │份有限公司（負│元      │                  │
│        │責人郭泉龍）  │        │                  │
│        │000000000     │        │                  │
│        ├───────┼────┤                  │
│        │威訊實業有限公│0000000 │                  │
│        │司（負責人鍾永│元      │                  │
│        │發）000000000 │        │                  │
│        ├───────┼────┤                  │
│        │三恆國際開發股│0000000 │                  │
│        │份有限公司（負│元      │                  │
│        │責人郭泉龍）  │        │                  │
│        │000000000     │        │                  │
│        ├───────┼────┤                  │
│        │三恆國際開發股│0000000 │                  │
│        │份有限公司    │元      │                  │
│        │（負責人郭泉龍│        │                  │
│        │）000000000   │        │                  │
├────┼───────┼────┼─────────┤
│甲○○  │威訊實業有限公│2515萬  │自稱香港跑馬協會陳│
│住臺南縣│司（負責人鍾永│元      │會長以被害人簽中六│
│北門    │發）0000000   │        │合彩彩金2515萬元為│
│        │              │        │由，向被害人詐騙30│
│        │              │        │萬元，該詐騙集團為│
│        │              │        │取信於被害人，即將│
│        │              │        │左開支票寄予被害人│
│        │              │        │，但跳票（96偵字  │
│        │              │        │第1859號卷第74頁）│
├────┼───────┼────┼─────────┤
│戌○○  │崇盛有限公司  │250萬元 │被害人之姓名年籍不│
│住台北市│（負責人劉秀雄│        │詳之朋友以左開支票│
│內湖    │）0000000     │        │向其借款，但跳票（│
│        │              │        │96偵字第1859號卷第│
│        │              │        │76 頁）           │
├────┼───────┼────┼─────────┤
│亥○○  │映森實業有限公│140萬元 │映森公司（公司負責│
│（百瑞投│司（負責人林皇│        │人被告林皇志）以│
│資股份有│志）AB0000000 │        │左開支票向被害人所│
│限公司財│              │        │由屬之百瑞投資股份│
│務會計）│              │        │有限公司購買寶馬牌│
│住台北市│              │        │中古自小客車之價金│
│松山    │              │        │，但跳票（96偵字  │
│        │              │        │第1859號卷第75頁）│
└────┴───────┴────┴─────────┘
    上述支票發票人並非本案被告子○○、酉○○、巳○○、癸○○四人，而本案被告四人亦未曾自白販售上開帳戶支票，
    而且經過長期監聽，亦未監錄被告四人在電話中談論販售上
    述發票人名義之支票事宜，因此本案實欠缺被告與上述支票
    之關連性證據，難以認定被告四人與上述退票有何關係。
  2.公訴意旨所稱上述退票紀錄，雖然必定有人持有票據提示，
    但若無被害人陳述證明其受詐欺，難以一律認定已受詐欺，
    其持有支票之可能原因諸多，或係受託提示，或撿到支票試
    著提示看看，或因他人原積欠債務，而事後持此等支票欲償
    帳，非必係遭詐騙而持有，是以現有卷證，尚難認除上述編
    號(1)～(7)以外之退票支票，該退票之持票人有受騙情事。惟
    上開退票之支票持有人如何遭詐欺取財，未見檢察官舉證說
    明，且遍觀卷內相關資料，並無任何持有人遭以此部分支票
    詐騙之相關資料，是此部分亦難認被告有何詐欺情事。事證
    顯屬不足。
  3.又最高法院86年度台非字第31號判決意旨：「民法第三百二
    十條規定，因清償債務而對於債權人負擔新債務者，除當事
    人另有意思表示外，若新債務不履行時，其舊債務仍不消滅
    。被告等以上開支票及本票清償應給付自訴人之會款，彼此
    間既無另有意思表示，則該支票及本票屆期未獲兌現，依上
    開規定，其應給付之會款舊債務仍不消滅，被告等無法獲得
    免除債務之不法利益甚明，揆諸首開說明，尚與以詐術得財
    產上不法利益罪之構成要件有間，要難令負該項罪責。」上
    述五(一)4.5.6.7.8.9.之被害人地○○、黃則憲、辛○○、卯
    ○○、蘇淑珠、盛琳惠等，均係接受債務人清償債務而收受
    支票，均係新債清償，然新債未清償（支票跳票），舊債仍
    未消滅，行使支票者並未因此獲得免除債務之不法利益，不
    構成詐欺取財或詐欺得利罪，又未見檢察官其他舉證證明，
    此部分證據顯有不足。
  (四)綜上，除上述經本院認定成罪外，其餘部分均難認有詐欺情
    事，惟依公訴意旨此與經本院認定成罪部分具有實質上一罪
    關係，本審判不可分原則，爰不另為無罪諭知。
五、適用法條：
  (一)刑事訴訟法第299條第1項前段、第273條之1。
  (二)刑法第339條第1項、第28條、第51條第5款、第41條第1項前
    段、第47條第1項、刑法施行法第1條之1第1項、第2項前段
    、中華民國96年罪犯減刑條例第2條第1項第3款、第7條、第
    9條。
本案經檢察官王元郁到庭執行職務。
中    華    民    國    98    年    7    月    17   日
                       刑事第四庭    法  官  葉明松
以上正本證明與原本無異。
如不服本判決應於收受判決後10日內向本院提出上訴書狀，並應
敘述具體理由；其未敘述上訴理由者，應於上訴期間屆滿後20日
內向本院補提理由書（均須按他造當事人之人數附繕本）「切勿
逕送上級法院」。
告訴人或被害人對於判決如有不服具備理由請求檢察官上訴者，
其上訴期間之計算係以檢察官收受判決正本之日期為準。
中    華    民    國    98    年    7    月    17   日
                                     書記官  施秀青
【附錄本案論罪法條】
中華民國刑法第339條
（普通詐欺罪）
意圖為自己或第三人不法之所有，以詐術使人將本人或第三人之
物交付者，處5年以下有期徒刑、拘役或科或併科1千元以下罰金
。
以前項方法得財產上不法之利益或使第三人得之者，亦同。
前二項之未遂犯罰之。


司法院資訊處製作；財團法人民間司法改革基金會備份。
